臺灣高等法院高雄分院刑事判決　　　　94年度上訴字第1367號
上　訴　人　臺灣高雄地方法院檢察署檢察官
被　　　告　甲○○
　　　　　　　　　　現羈押於臺灣高雄看守所
上列上訴人因被告違反毒品危害防制條例案件，不服臺灣高雄地
方法院94年度訴緝字第112號中華民國94年8月17日第一審判決（
起訴案號：臺灣高雄地方法院檢察署93年度毒偵字第7142、7336
號），提起上訴（併案案號：94年度毒偵字第7239號），本院判
決如下：
    主  文
原判決撤銷。
甲○○連續施用第一級毒品，累犯，處有期徒刑壹年貳月。扣案
之第一級毒品海洛因貳包（驗後淨重共計零點參壹公克，空包裝
共重零點肆貳公克）均沒收銷燬之。
    事  實
一、甲○○曾於民國90年間，因違反毒品危害防制條例案件，經
    臺灣高雄地方法院以90年度訴字第2459號判處有期徒刑7 月
    確定，甫於93年1 月12日執行完畢。其前因施用毒品案件，
    經本院裁定送觀察、勒戒後，認無繼續施用毒品之傾向，於
    89年8 月11日執行完畢釋放，並經臺灣高雄地方法院檢察署
    檢察官於89年8 月21日以89年度毒偵字第5191號為不起訴處
    分確定。復於90年間因施用毒品案件，經本院裁定送觀察、
    勒戒後，認有繼續施用毒品之傾向，再經本院裁定送強制戒
    治，嗣經停止戒治、撤銷停止戒治程序，於92年6 月12日強
    制戒治執行完畢，翌日接續徒刑之執行，至93年1 月13日出
    監。其仍不知悔改，於前開強制戒治執行完畢釋放後5 年內
    ，基於施用第一級毒品之概括犯意，先後於93年11月20日晚
    上7 、8 時、同年11月25日晚上10時許，及94年7 月29日19
    時50分回溯24小時內，先後在高雄市○○區○○路279 巷2
    號住處、高雄市旗津區○○○路旗津海岸公園廁所內，及不
    詳處所，以針筒注射之方式，先後各施用第一級毒品海洛因
    1 次。嗣分別於93年11月21日0 時25分許、93年11月26日16
    時許，在高雄市○○區○○路103 巷口、高雄市○○區○○
    路10號前為警查獲，並分別扣得第一級毒品海洛因各1 包（
    分別驗後淨重0.15公克，空包裝重0.18公克、驗後淨重0.16
    公克，空包裝重0.24公克），及94年7 月29日19時許，在高
    雄市○鎮區○○路72號8 樓之7 又為警查獲。
二、案經高雄市政府警察局前鎮分局、鼓山分局、新興分局報請
    臺灣高雄地方法院檢察署檢察官偵查起訴及併案審理。
    理  由
一、訊之被告甲○○對上揭於93年11月20日晚上7、8時、同年11
    月25日晚上10時許施用第一級毒品海洛因之犯行，於本院審
    理中坦承不諱，其經警查獲時採集之尿液均有嗎啡陽性反應
    ，並有高雄市立凱旋醫院93年12月10日濫用藥物尿液檢驗報
    告2 份、高雄市政府警察局前鎮分局查獲煙毒、麻醉藥品案
    件犯罪嫌疑人姓名對照表及高雄市政府警察局鼓山分局93年
    度查獲毒品案件嫌疑人尿液代碼-姓名對照登記表各1份在卷
    可稽。此外，扣案粉末2 包經鑑驗均為第一級毒品海洛因（
    分別驗後淨重0.15公克，空包裝重0.18公克；驗後淨重0.16
    公克，空包裝重0.24公克），亦有法務部調查局93年12月17
    日調科壹字第220018815 號、第0000000000號鑑定通知書各
    1 份存卷可按。被告此部分犯行自堪認定。
二、被告對前開94年7 月29日19時50分回溯24小時內某時，施用
    第一級毒品海洛因之犯行矢口否認，辯稱：伊自前次被查獲
    後即未再施用海洛因，此次尿液經檢出嗎啡陽性反應，係因
    其友人簡雯麗以海洛因粉末摻入香煙吸食之際，伊因不知簡
    女正在吸食海洛因，在旁吸到二手煙云云。惟按有關吸入毒
    品海洛因之二手煙後，尿液是否能驗出該毒品反應，目前尚
    無相關文獻報導可供參酌，惟依常理判斷，一般二手煙之影
    響程度，與空間大小、密閉性、及吸入濃度多寡及吸入時間
    長短等因素有關，又縱然吸食二手煙之尿液可檢出嗎啡，其
    濃度亦應遠低於該同處一室之海洛因吸食者，此有行政院衛
    生署管制藥品管理局91年11月19日管檢字第111840號函影本
    1 份在卷可按。尿液嗎啡陽性之判定標準為300ng/ml, 被告
    此次被查獲時採集之尿液經檢出嗎啡確認濃度為大於等於24
    00ng /ml，至少已達陽性判定標準之8 倍，此有高雄市立凱
    旋醫院濫用藥物尿液檢驗報告（轉碼編號：A00000000）1份
    在卷可按，被告所辯顯無足採，其此部分犯罪事實亦足認定
    。
三、被告前因施用毒品案件，經本院裁定送觀察、勒戒後，認無
    繼續施用毒品之傾向，於89年8 月11日執行完畢釋放，並經
    臺灣高雄地方法院檢察署檢察官於89年8 月21日以89年度毒
    偵字第5191號為不起訴處分確定。復於90年間因施用毒品案
    件，經本院裁定送觀察、勒戒後，認有繼續施用毒品之傾向
    ，再經本院裁定送強制戒治，嗣經停止戒治、撤銷停止戒治
    程序，於92年6 月12日強制戒治執行完畢，翌日接續徒刑之
    執行，至93年1 月13日出監等情，臺灣高雄地方法院檢察署
    刑案資料查註紀錄表、臺灣高等法院被告前案紀錄表各1 份
    在卷可證。被告於強制戒治執行完畢釋放後5 年內再犯毒品
    危害防制條例第10條第1 項之罪，應已明確，自應予以訴追
    。
四、按海洛因係毒品危害防制條例第2 條第2 項第1 款所稱之第
    一級毒品，不得非法持有、施用。核被告所為，係犯毒品危
    害防制條例第10條第1 項之施用第一級毒品罪。其持有第一
    級毒品後進而施用，其持有之低度行為，應為施用之高度行
    為所吸收，不另論罪。被告先後多次施用海洛因，時間緊接
    ，所犯罪名相同，顯係出於概括之犯意為之，為連續犯，爰
    依刑法第56條之規定以一罪論，並加重其刑。又被告曾於90
    年間，因違反毒品危害防制條例案件，經本院以90年度訴字
    第2459號判處有期徒刑7 月確定，並於93年1 月12日執行完
    畢，有臺灣高雄地方法院檢察署刑案資料查註紀錄表及臺灣
    高等法院被告前案紀錄表各1 份附卷可稽，其於前案徒刑執
    行完畢後5 年內再犯本件有期徒刑以上之罪，為累犯，應依
    刑法第47條規定加重其刑，並遞加重之。又併案部分被告於
    94年7 月29日19時50分回溯24小時內某時，施用第一級毒品
    海洛因之犯行雖未經起訴書記載，惟既與起訴部分有連續犯
    之裁判上一罪關係，自為起訴效力所及，本院自應併予審判
    ，附此敘明。原審以被告犯行明確，予以論科，固非無見。
    惟其未及審酌上開併案部分之犯行，尚有未洽，檢察官執此
    指摘原判決不當，非無理由，原判決應予撤銷改判。爰審酌
    被告施用毒品前經觀察、勒戒程序及強制戒治程序，並經法
    院判處徒刑執行完畢，竟不知戒惕，繼續施用第1 級毒品，
    無視於毒品對於自身健康之戕害及國家對於杜絕毒品犯罪之
    禁令，其顯無戒斷之決心，然念及被告於本院審理期間坦承
    部分犯行，態度尚可，其施用毒品並無危害他人，及被告施
    用毒品之方式、次數等一切情狀，量處如主文第2 項所示之
    刑，以資懲儆。本院審酌前開各情，認公訴人具體求刑有期
    徒刑10月，略嫌過輕，尚不足昭炯戒，附此敘明。扣案之白
    粉2 包，分別送檢驗結果均含第1 級第6 項毒品海洛因成分
    ，有法務部調查局93年12月17日調科壹字第220018815 號、
    第0000000000號鑑定通知書各1 份附卷可稽，爰依毒品危害
    防制條例第18條第1 項前段，不問屬於犯人與否，均沒收銷
    燬之（前開毒品之包裝，因包覆毒品，其上顯留有該毒品之
    殘渣，衡情自難與之剝離，當應整體視之為毒品，連同該包
    裝併予宣告沒收銷燬之），至鑑驗耗用之海洛因既已滅失，
    自無庸宣告沒收銷燬，併此敘明。
據上論斷，應依刑事訴訟法第369 條第1 項前段、第364 條、第
299 條第1 項前段、毒品危害防制條例第10條第1 項、第18條第
1 項前段，刑法第11條、第56條、第47條，判決如主文。
本案經檢察官林應華到庭執行職務。
中　　華　　民　　國　　94　　年　　10　　月　　31　　日
                  刑事第八庭    審判長法  官  洪慶鐘
                                      法  官  李淑惠
                                      法  官  蔡國卿
以上正本證明與原本無異。
如不服本判決應於收受本判決後10日內向本院提出上訴書狀，其
未敘述上訴理由者，並得於提起上訴後10日內向本院補提理由書
狀（均須按他造當事人之人數附繕本）「切勿逕送上級法院」。
中　　華　　民　　國　　94　　年　　10　　月　　31　　日
　　　　　　　　　　　　　　　　　　　書記官  翁心欣
附錄法條：
毒品危害防制條例第10條第1項
施用第一級毒品者，處6月以上5年以下有期徒刑。
